臺灣高等法院高雄分院刑事判決　　　　94年度上訴字第1234號
上　訴　人　臺灣高雄地方法院檢察署檢察官
被　　　告　甲○○
上列上訴人因被告違反毒品危害防制條例案件，不服臺灣高雄地
方法院94年度訴字第855 號中華民國94年4 月14日第一審判決（
起訴案號：臺灣高雄地方法院檢察署94年度毒偵字第1519號，移
送併辦案號：同檢察署94年度毒偵字第3589號），提起上訴，本
院判決如下：
    主  文
原判決關於施用第一級毒品部分暨定執行刑部分均撤銷。
甲○○連續施用第一級毒品，累犯，處有期徒刑壹年貳月。
扣案注射針筒壹支沒收。
    事  實
一、甲○○於民國（以下同）85年間因違反肅清煙毒管理條例、
    麻醉藥品管理條例等案件，經台灣高雄地方法院判處有期徒
    刑3 月、3 年2 月，應執行有期徒刑3 年4 月確定，復於86
    年間因違反肅清煙毒條例、麻醉藥品管理條例，先後經台灣
    高雄地方法院及本院判處有期徒刑3 年2 月、4 月確定，並
    經裁定應執行3 年2 月確定，經接續執行，於89年2 月3 日
    假釋，嗣經撤銷假釋，於93年9 月10日縮短刑期執行完畢；
    又甲○○前因施用第一級毒品海洛因案件，經臺灣台南地方
    法院裁定觀察勒戒後，認有繼續施用毒品之傾向，復經臺灣
    台南地方法院裁定令入戒治處所施以強制戒治，於戒治期間
    表現良好，經臺灣台南地方法院裁定停止戒治，所餘戒治期
    間付保護管束，於90年8 月11日保護管束期滿視為強制戒治
    執行完畢，由臺灣高雄地方法院檢察署檢察官於90年9 月4
    日，以90年度戒毒偵字第455 號不起訴處分確定。甲○○於
    強制戒治執行完畢釋放5 年內，復分別基於施用第一級毒品
    海洛因之概括犯意，自93年12月初起至94年3 月4 日止，在
    高雄縣茄萣鄉○○路○ 段269 巷25號之住處，以將海洛因滲
    水置入注射針筒內注射方式，連續施用第一級毒品海洛因多
    次，嗣先於94年1 月20日上午9 時45分許，在上址為警當場
    查獲，並扣得甲○○所有，施用第一級毒品海洛因所用之注
    射針筒1 支。又於94年3 月4 日23時15分許，在台南縣歸仁
    鄉○○路650 號仁德交流道全利遊覽車站前，又再次為警查
    獲（該次查獲毒品海洛因3 塊毛重112.6 公克涉嫌運輸毒品
    部分由檢察官另案提起公訴後現由法院審理中）。
二、案經高雄縣政府警察局湖內分局移送臺灣高雄地方法院檢察
    署檢察官偵查起訴，及高雄市政府警察局移送同檢察署檢察
    官函請併案審理。
    理  由
一、上述施用毒品海洛因之事實，業據被告甲○○於本院審理時
    坦白承認，且被告第1 次為警查獲後所採集之尿液經送臺灣
    檢驗科技股份有限公司檢驗，結果呈嗎啡陽性反應（以GC/
    MS方式檢驗），有該公司94年2 月21日濫用藥物尿液檢驗報
    告、尿液採證代號對照表附卷可稽；其第2 次為警查獲後所
    採集之尿液經送檢驗結果仍呈嗎啡陽性反應，亦有高雄市立
    凱旋醫院94年3 月14日編號00000000號濫用藥物尿液檢驗報
    告可憑，復有注射針筒1 支扣案可資佐證，事證明確，其施
    用毒品海洛因犯行已堪認定。
二、按犯毒品危害防制條例第10條施用第一級毒品之罪者，檢察
    官應聲請法院裁定將被告送勒戒處所觀察、勒戒，經觀察、
    勒戒後，認有繼續施用毒品傾向者，應由檢察官聲請法院裁
    定令入戒治處所施以強制戒治，強制戒治期滿，應由檢察官
    為不起訴之處分，依此強制戒治執行完畢釋放後，5 年內再
    犯第10條之罪，檢察官應依一般刑事訴訟程序予以起訴論罪
    科刑，此觀諸毒品危害防制條例第20條第1 項、第2 項、第
    23條第2 項前段規定自明。被告前因施用第一級毒品海洛因
    案件，經臺灣台南地方法院裁定觀察勒戒後，認有繼續施用
    毒品之傾向，復經臺灣台南地方法院裁定令入戒治處所施以
    強制戒治，於戒治期間表現良好，經臺灣台南地方法院裁定
    停止戒治，所餘戒治期間付保護管束，於90年8 月11日保護
    管束期滿視為強制戒治執行完畢，由臺灣高雄地方法院檢察
    署檢察官於90年9 月4 日，以90年度戒毒偵字第455 號不起
    訴處分確定，此有台灣高等法院被告全國前案紀錄表及台灣
    高雄地方法院檢察署刑案資料查註紀錄表各1 份附卷可稽，
    被告前經強制戒治執行完畢釋放後，5 年內再犯本案毒品危
    害防制條例第10條之罪，檢察官應依一般刑事訴訟程序予以
    起訴。又海洛因為毒品危害防制條例所稱之第一級毒品，該
    條例第2 條第2 項第1 款、第2 款規定甚明。被告甲○○施
    用第一級毒品海洛因，所為係犯毒品危害防制條例第10條第
    1 項之施用第一級毒品罪。被告甲○○施用第一級毒品前後
    持有第一級毒品之低度行為，為施用之高度行為所吸收，不
    另論罪。被告甲○○先後多次施用第一級毒品之犯行，時間
    緊接，手法相同，觸犯構成要件相同之罪名，顯係基於概括
    犯意為之，為連續犯，應依刑法第56條之規定論以一罪。被
    告甲○○於94年1 月21日以後施用海洛因部分雖未据起訴，
    惟此部分與起訴部分有連續犯裁判上一罪關係，亦為起訴效
    力所及，本院自得一併審究。被告甲○○於85年間因違反肅
    清煙毒條例、麻醉藥品管理條例等案件，經台灣高雄地方法
    院判處有期徒刑3 月、3 年2 月，應執行有期徒刑3 年4 月
    確定，復於86年間因違反肅清煙毒條例、麻醉藥品管理條例
    ，先後經台灣高雄地方法院及本院判處有期徒刑3 年2 月、
    4 月確定，並經裁定應執行3 年2 月確定，經接續執行，於
    89 年2月3 日假釋，嗣經撤銷假釋，於93年9 月10日縮短刑
    期執行完畢之事實，此有台灣高等法院被告全國前案紀錄表
    及台灣高雄地方法院檢察署刑案資料查註紀錄表各1 份在卷
    可憑，其前受有期徒刑之執行完畢後，5 年內再犯有期徒刑
    以上之本罪，為累犯，應依刑法第47條之規定加重其刑。
三、原審予以論科，固非無見，惟查原審就被告甲○○自94年1
    月21日起至94年3 月8 日止施用毒品海洛因部分未及審究，
    尚有未洽（原審於94年4 月14日宣判，被告自94年1 月21日
    至94年3 月8 日止施用毒品海洛因部分於94年5 月4 日檢察
    官才移送併辦），檢察官上訴請求就被告甲○○此部分施用
    海洛因犯行併案審判，為有理由，原判決此部分暨定執行刑
    部分自應予撤銷改判。審酌被告甲○○多次施用毒品之前科
    ，曾經觀察、勒戒及強制戒治等程序，猶無法戒絕毒癮，仍
    再度施用毒品，其所為係戕害自己身健康，尚未害及他人，
    及其犯罪動機、目的、手段、所生危害，犯後坦承認罪態度
    尚佳等一切情狀，爰量處有期徒刑1 年2 月。扣案之注射針
    筒1 支，為被告甲○○所有且係供施用毒品海洛因所用之物
    ，已經被告甲○○於本院審理時陳明無訛，並依刑法第38條
    第1 項第2 款宣告沒收之。
據上論結，應依刑事訴訟法第369 條第1 項前段、第364 條、第
299 條第1 項前段，毒品危害防制條例第10條第1 項，刑法第11
條前段、第56條、第47條、第38條第1 項第2 款，判決如主文。
本件經檢察官陳國全到庭執行職務。
中　　華　　民　　國　　94　　年　　10　　月　　11　　日
                  刑事第六庭    審判長法  官  王憲義
                                      法  官  李璧君
                                      法  官  張盛喜
以上正本證明與原本無異。
如不服本判決應於收受本判決後10日內向本院提出上訴書狀，其
未敘述上訴理由者，並得於提起上訴後10日內向本院補提理由書
狀（均須按他造當事人之人數附繕本）「切勿逕送上級法院」。
中　　華　　民　　國　　94　　年　　10　　月　　12　　日
　　　　　　　　　　　　　　　　　　　書記官  林明威
附錄本件判決論罪科刑法條：
毒品危害防制條例第10條
施用第1級毒品者，處6月以上5年以下有期徒刑。
